臺灣新北地方法院民事裁定
111年度家調裁字第61號
聲  請  人  陳怡慈  
代  理  人  黃靖甯  
            江淑卿律師
相  對  人  陳志祥    現於法務部○○○○○○○○羈押中
上列當事人間聲請減輕或免除扶養義務事件，本院裁定如下：
    主  文
聲請駁回。
程序費用由聲請人負擔。
    事實及理由
一、聲請意旨略以：相對人為聲請人之父親，相對人於民國110
    年9月10日殺害其配偶即聲請人之母親，業經臺灣新北地方
    檢察署檢察官以110年度偵字第34479號提起公訴，為此爰依
    民法第1118條之1第2 項規定請求免除聲請人對相對人之扶
    養義務，及聲請法院依家事事件法第33條規定逕為裁定等語
    。
二、相對人意見略以：同意聲請人主張，及聲請法院依家事事件
    法第33條規定逕為裁定等語。　　
三、按當事人就不得處分之事項，其解決事件之意思已甚接近或
    對於原因事實之有無不爭執者，得合意聲請法院為裁定。法
    院為前項裁定前，應參酌調解委員之意見及家事調查官之報
    告，依職權調查事實及必要之證據，並就調查結果使當事人
    或知悉之利害關係人有陳述意見之機會。當事人聲請辯論者
    ，應予准許。前二項程序，準用民事訴訟法第一編第二章第
    三節關於訴訟參加之規定，家事事件法第33條定有明文。查
    本件兩造合意聲請本院以裁定終結本件家事事件，本院自應
    依前揭規定為裁定，合先敘明。　　
四、按直系血親相互間，互負扶養義務。受扶養權利者，以不能
    維持生活而無謀生能力者為限。前項無謀生能力之限制，於
    直系血親尊親屬，不適用之，民法第1114條第1款、第1117
    條第1項、第2項分別定有明文。惟直系血親尊親屬受扶養之
    權利，仍應受不能維持生活之限制，如能以自己財產維持生
    活者，自無受扶養之權利，扶養義務自無從發生。
五、聲請人主張之上開事實，固據提出戶籍謄本、臺灣新北地方
    檢察署檢察官110年度偵字第34479號起訴書等件為證，惟相
    對人目前在台北看守所羈押中等情，有臺灣高等法院被告前
    案紀錄表、在監在押全國紀錄表在卷可稽，堪予認定，是自
    難認相對人有受扶養之必要。再經本院依職權調閱相對人所
    得財產資料，相對人於107、108、109年度所得分別為新臺
    幣（下同）4,975元、0元、0元，名下財產有房屋2筆、土地
    1筆、投資1筆，財產總額為1,346,660元，有稅務電子閘門
    財產所得調件明細表附卷可參，參以相對人陳稱：我世界上
    只剩聲請人一個至親，我不希望失去她，但我不需要她扶養
    ，不用給我扶養費。我名下有2 間房子和平街35號及37號。
    這兩間房子，當時都是我在住。在被關之前經營沙輪營銷商
    ，屬於研磨業，一個月大約賺1 至2 萬元。有時候就沒有。
    我另外有勞保月退金，一個月大概19,370元。所以我可以自
    己養自己等語（見本院111年4月20日調解程序筆錄），是本
    院認相對人名下有財產可維持生活，依前揭規定及說明，相
    對人尚無受聲請人扶養之權利，聲請人對於相對人之扶養義
    務既未發生，自無義務可免除。從而，聲請人於現時即予提
    出聲請免除對相對人之扶養義務，為無理由，應予駁回。
五、爰裁定如主文。　　
中　　華　　民　　國　　111 　年　　5 　　月　　25　　日
                  家事庭法官    法  官  顏妃琇
以上正本係照原本作成。
如對本裁定抗告須於裁定送達後10日內向本院提出抗告狀，並應
繳納抗告費新臺幣1,000元整。
中　　華　　民　　國　　111 　年　　5 　　月　　25　　日
                                書記官　游立綸